【裁判字號】    98,交聲,4061
【裁判日期】    981224
【裁判案由】    違反道路交通管理處罰條例聲明異議
【裁判全文】
臺灣臺北地方法院交通事件裁定        98年度交聲字第4061號
原處分機關  臺北市交通事件裁決所
異  議  人
即受處分人  乙○○
上列異議人即受處分人因違反道路交通管理處罰條例案件，對於
臺北市交通事件裁決所中華民國98年10月12日所為之處分（原處
分案號：北市裁申字第裁22-AEY156676號），聲明異議，本院裁
定如下：
    主   文
異議駁回。
    理  由
一、原處分意旨略以：異議人即受處分人乙○○騎乘車牌號碼
    VA6-609號輕型機車，於民國98年9月10日18時40分許，行經
    臺北市○○○路○段56巷口時，未依規定車道行駛，而違規
    行駛行人穿越道，經舉發單位臺北市政府警察局大安分局攔
    停舉發，嗣異議人於應到案日期前到案申訴，經原處分機關
    函請原舉發機關查明本件違規情事後，仍認受處分人有上開
    違規事實，乃於98年10月12日依道路交通管理處罰條例第45
    條第13款、第63條第1項第1款（原裁決書漏載「第1項第1款
    」）及違反道路交通管理事件統一裁罰標準表規定之規定，
    裁處受處分人罰鍰新臺幣（下同）600元，並記違規點數1點
    。
二、聲明異議意旨略以：伊並無於上開時地騎車行駛行人穿越道
    之違規事實，當日伊係在機車發動狀況下，以牽車方式通過
    行人穿越道後才跨騎上機車，且開單員警當時係躲在樹下，
    所站位置並無法看到伊騎車過來，爰提起本件異議，請求撤
    銷原處分云云。
三、按汽車駕駛人駕駛汽車，應遵守道路交通標誌、標線、號誌
    之指示，道路交通安全規則第90條前段定有明文。又道路交
    通管理處罰條例所稱之汽車，依該條例第3條第8款之規定，
    包含機器腳踏車在內。又行人穿越道：指在道路上以標線劃
    設，供行人穿越道路之地方，道路交通管理處罰條例第3條
    第4款已有規定，故行人穿越道係專供行人穿越道路，其他
    車輛自不得爭道駛經行人穿越道。次按機器腳踏車，不在規
    定車道行駛而有爭道行駛之情形者，處600元以上1,800元以
    下罰鍰，並記違規點數1點，道路交通管理處罰條例第45條
    第13款、第63條第1項第1款亦分別定有明文。
四、經查：
（一）異議人乙○○於98年9月10日18時40分許，騎乘其所有之
      車牌號碼VA6-609號輕型機車，行經臺北市○○○路○段
      56巷口時，因違規行駛行人穿越道，經舉發單位臺北市政
      府警察局大安分局攔停舉發等情，此有臺北市政府警察局
      北市警交字第AEY156676號舉發違反道路交通管理事件通
      知單及臺北市政府警察局大安分局98年9月24日北市警安
      分交字第09836502100號書函在卷可稽，並經證人即掣單
      舉發之臺北市政府警察局大安分局丙○○○○○○甲○○
      ○○到庭結證稱：「我當時是1人站新生南路北向道路旁
      ，在台大停車場的旁邊，執行定點路檢防竊勤務，當時行
      人穿越道是綠燈，異議人從新生南路三段56巷口騎車從行
      人穿越道直行過來，當時也有行人在走，其他車輛都在等
      紅燈，我在路邊用手勢將異議人攔下，異議人停車受檢，
      我就開單告發，之後異議人就從新生南路往北離去」等語
      明確（見本院98年12月3日訊問筆錄），是異議人有未依
      規定而行駛於行人穿越道之違規事實，洵堪認定。
（二）雖異議人辯稱當天警方所站立的位置，無法看到伊騎車行
      駛行人穿越道過來，且當天僅有該名警員在場，並無照片
      或其他證據證明伊有違規事實云云。惟交通警員掣單舉發
      違反道路交通處罰條例所列之違規事實，本質上係公務員
      依法執行職務之行為，本質上為行政處分，如有枉法構陷
      或為不實記載之行為，則需負擔嚴厲刑事責任，國家並以
      此擔保公務員能忠實執行職務，故公務員依法就特定之具
      體事件所為具有公法上效果之單方行政行為，基於公務員
      為公法上行為具有公信力之原則，行政處分一旦有效成立
      ，該行政處分當可被推定為真正。抑且，若謂公務員一切
      行政行為均須預留證據以證其實，則國家行政勢必窒礙難
      行，效率不彰，當非適論，此本為其行政之特徵。再者，
      考量交通違規行為又多屬迅速、稍縱即逝及不可回復等特
      性，舉發機關或原處分機關若能提出更多之法定證據方法
      ，例如人證、書證、物證等證據資料以供司法審查之交通
      法庭加以判斷該交通違規行為之存否，自屬允當。惟若因
      前揭交通違規行為特性而無法提供更多相關之書證、物證
      時，則舉發員警於司法審查之訴訟程序上立於證人之地位
      而證述其當時親身目擊及見聞之交通違規行為經過，亦屬
      於法定證據方法之人證證述，並不以提出採證照片為唯一
      之證據方法，且立法者亦未明文限制或排除「舉發警員目
      睹、耳聞」之證據能力，或其證述內容對於違規事實之證
      明力。此觀立法者再再以明文立法方式容認執行交通稽查
      之員警「當場舉發」，暨「當場舉發」俱乏相類於「逕行
      舉發」之採證限制（例如，必須以「科學儀器照相採證」
      等）自明（道路交通管理處罰條例第7條、第7條之2規定
      參照）。故取締員警就交通違規事實之親身經歷見聞，當
      亦足可恃為此類交通事件違規事實之證據，並不以舉發照
      片作為認定事實之唯一證據。本件證人方瑞揚於本院到庭
      具結後所證上開情節，陳述極為具體、清楚，亦無矛盾、
      齟齬或違背經驗、論理法則之處，並業經具結以擔保其證
      詞之真實性及憑信性，且證人不過適巧排定在該處執行勤
      務，其與異議人既不相識，又無前隙，當無甘冒涉犯偽證
      罪之風險，蓄意構陷異議人有此交通違規。此外，亦無任
      何證據證明其有捏造事實違法取締之不法情事，本院認為
      員警本於維護交通秩序、安全職責所為之取締，當屬合法
      、正確之舉發。故異議人認證人取締位置遭樹木遮蔽未見
      其行向云云，並未提出其他事證佐認，即屬個人臆斷之詞
      ，不可採信，又其以警員未照相等其他證據方法證明其有
      違規云云，同乏依據。
（三）況異議人於陳述書、聲明異議狀中僅稱其「依法騎乘機器
      腳踏車，並在規定車道行駛」云云，並未陳述其有下車牽
      引機車通行行人穿道之情，經本院調查程序訊問證人後，
      始陳稱：「我是從56巷口，等行人穿越道綠燈，就已發動
      引擎，牽車通過行人穿越道後，才跨坐機車上」云云，其
      所稱既發動機車引擎，已有隨時可騎乘行駛狀態及意圖，
      卻仍以人牽車方式通行，顯與常情有違，亦應認所辯不足
      採信。
五、綜上所述，本件異議人確有於前揭時地騎乘機器腳踏車，不
    在規定車道行駛之違規行為，原處分機關依道路交通管理處
    罰條例第45條第13款及第63條第1項第1款之規定，裁處異議
    人罰鍰600元，並予記違規點數1點，核無違誤。本件異議為
    無理由，應予駁回。
據上論斷，依道路交通案件處理辦法第19條，裁定如主文。
中    華    民    國    98    年    12    月    24    日
                  交通法庭法  官  林瑋桓
以上正本證明與原本無異
如不服本裁定應於送達後5日內向本院提出抗告狀
                          書記官  潘文賢
中    華    民    國    98    年    12    月    24    日

司法院資訊處製作；財團法人民間司法改革基金會備份。
